臺灣高雄地方法院刑事判決　　　　　　　　　　　　九十三年度訴字第六一八號
　　公　訴　人　臺灣高雄地方法院檢察署檢察官
　　被　　　告　甲○○
右列被告因違反毒品危害防制條例案件，經檢察官提起公訴（九十二年度毒偵字第四
八二一號），本院合議庭裁定由受命法官獨任進行簡式審判程序後，判決如左：
    主  文
甲○○連續施用第一級毒品，處有期徒刑柒月。扣案第一級毒品海洛因壹包（驗後淨
重零點肆柒公克）沒收銷燬之。又持有第二級毒品，處有期徒刑貳月。扣案第二級毒
品甲基安非他命壹包（驗後毛重零點玖公克）沒收銷燬之。應執行有期徒刑捌月。扣
案第一級毒品海洛因壹包（驗後淨重零點肆柒公克）、第二級毒品甲基安非他命壹包
（驗後毛重零點玖公克）均沒收銷燬之。
    事  實
一、甲○○前於民國（下同）八十七年間因施用毒品案件，經臺灣高雄地方法院檢察
  署檢察官聲請本院以八十七年度毒聲字第四０八九號裁定送觀察、勒戒後，認無
    繼續施用毒品傾向，於八十七年十二月十四日執行完畢釋放，詎甲○○仍未戒除
    毒癮，基於施用第一級毒品海洛因之概括犯意，自九十二年七月底某日至九十二
    年八月三日凌晨一時許，在高雄縣梓官鄉○○路市場巷二十五號之居所，連續已
    將海洛因摻加於香菸內吸食之方式施用第一級毒品海洛因二至三次；又甲○○於
    九十二年八月二日間之某時，在高雄縣梓官鄉蚵仔寮之蚵寮國小，向年籍姓名不
    詳綽號「阿華」之成年男子購買毒品而持有第一級毒品海洛因一包（驗後淨重０
    ．四七公克），並發現「阿華」更交付第二級毒品甲基安非他命一包（驗後毛重
    ０．九公克公克），甲○○遂另基於持有第二級毒品甲基安非他命之犯意，持有
    該第二級毒品甲基安非他命一包，直至九十二年八月三日十九時許，因他案通緝
    為警在上開居所逮捕，並當場扣得第一級甲基毒品海洛因（驗後淨重０．四七公
    克）及第二級毒品甲基安非他命一包（驗後毛重０．九公克）。
二、案經高雄縣政府警察局岡山分局報請臺灣高雄地方法院檢察署檢察官偵查起訴。
    理  由
一、前揭事實(一)業據被告甲○○於本院審理時認罪，核與被告於九十二年八月三日為
    警查獲時所排放之尿液，經送驗結果確呈現嗎啡（為海洛因代謝物）陽性反應，
    此有高雄縣政府衛生局九十二年八月八日尿液檢驗成績書（見92毒偵4821號卷第
    二十頁、第三十五頁）、高雄醫學大學附設中和紀念醫院九十三年一月五日編號
    9301-25號尿液檢驗報告（見92毒偵4821號卷第三十八頁）在卷可稽，其中高雄
    縣政府衛生局檢驗報告除呈現嗎啡陽性反應外，尚呈現甲基安非他命陽性反應，
    此與高雄醫學大學附設中和紀念醫院檢驗報告僅呈現嗎啡陽性反應不同，然審酌
    高雄縣政府衛生局煙毒尿液檢驗係以免疫學分析法及薄層色層分析法（ＴＯＸＩ
    －ＬＡＢ）為分析，而ＴＯＸＩ－ＬＡＢ較易出現假陽性，而高雄醫學大學附設
    中和紀念醫院尿液檢驗係以氣相層析質譜儀（ＧＣ／ＭＳ）乃目前就藥物篩檢結
    果必須進一步確認時所最常採用之確認方法，因此在良好的操作條件之下，以氣
    相層析質譜儀作藥物及其代謝物之定性及定量分析，幾乎不會有偽陽性反應產生
    ，業經行政院國軍退除役官輔導委員會臺北榮民總醫院於八十三年四月七日以（
    八三）北總內字第０三０五九號函示明確，且高雄醫學大學附設中和紀念醫院九
   十一年十一月十四日（91）高醫附秘字第三０五二號函亦說明ＧＣ／ＭＳ分析方
    法原則上較不會出現假陽性反應，準此，高雄縣衛生局檢驗方法既有假陽性出現
    之可能，自應以不易出現假陽性反應之ＧＣ／ＭＳ方法檢驗結果為準，且本件被
    告甲○○於警訊、偵查及本院審理時俱稱未施用第二級毒品甲基安非他命，是認
    被告僅有施用第一級毒品海洛因之犯行。(二)又扣案之第一級毒品海洛因粉末一包
    、第二級毒品甲基安非他命晶體一包，經分別送驗結果，確分別含有海洛因、甲
    基安非他命成分，復有法務部調查局九十二年九月三十日調科壹字第二二００一
    五九七五號鑑定通知書（見92毒偵4821號卷第六頁）、高雄醫學大學附設中和紀
    念醫院九十三年二月十七日編號0000-000號檢驗報告（見92毒偵4821號卷第四十
    七頁）各一紙在卷可稽。(三)綜上，足見被告所稱於前揭時、地連續施用海洛因及
    持有甲基安非他命之供述，應與事實相符而堪採信。(四)又被告前於八十七年間因
    施用毒品案件，經臺灣高雄地方法院檢察署檢察官聲請本院以八十七年度毒聲字
    第四０八九號裁定送觀察、勒戒後，認無繼續施用毒品傾向，於八十七年十二月
    十四日執行完畢釋放，有臺灣高等法院被告全國前案紀錄表、臺灣高雄地方法院
    檢察署刑案資料查註紀錄表各一份在卷足參，是本件事證明確，應予依法論科。
二、查海洛因及甲基安非他命分別係毒品危害防制條例第二條第二項第一款及第二款
    所明定之第一、二級毒品，本件被告甲○○前因施用毒品，經觀察、勒戒執行完
    畢釋放後，五年內再犯本件犯行，核其所為係犯毒品危害防制條例第十條第一項
    之施用第一級毒品罪及同條例第十一條第二項之持有第二級毒品罪。其所犯上開
    二罪，犯意各別，罪名不同，應分論併罰之。被告持有第一級毒品之行為已為其
    施用之高度行為所吸收，不另論罪。又其多次施用第一級毒品行為時間密接，手
    法相同，顯係基於概括犯意為之，應依連續犯規定論以一罪，並加重其刑。爰審
    酌被告前經觀察、勒戒，竟仍不知戒慎，不思正當戒除惡習，惟其行為係自我戕
    害及其犯後坦承犯行，態度尚稱良好等一切情狀，各酌情量處如主文所示之刑，
    並定其應執行之刑。扣案之第一級毒品海洛因（驗後淨重０．四七公克）及第二
    級毒品甲基安非他命一包（驗後毛重０．九公克）均應依毒品危害防制條例第十
    八條第一項前段之規定，沒收銷燬之。至於送驗耗費之海洛因、甲基安非他命部
    分，既已滅失不存在，自無宣告沒收銷燬之必要，併此敘明。
三、(一)至於毒品危害防制條例業於九十二年六月六日修正，於九十三年一月九日開始
    施行，依修正後毒品危害防制條例三十五條之規定於該條例修正施行前繫屬之施
    用毒品案件，於修正施行後之審判中案件，由法院依修正後規定處理之，然如依
    修正前之規定有利於行為人者，適用最有利於行為人之法律。(二)前揭條文所稱「
    施行前繫屬之施用毒品案件」係指施行前已繫屬於「偵查」及「法院」之案件，
    或僅指繫屬於「法院」之案件？爰以下列原因認定前揭條文係包含施行前繫屬於
    「偵查」及「法院」之施用毒品案件：毒品危害防制條例第三十五條第一項所
    謂「本條例修正施行前繫屬之案件」之規定，並未修正，與舊法第三十五條第一
    項所稱「本條例修正施行前繫屬之案件」，在立法用語上完全相同，是就其文義
    所為闡釋也必須一貫。傳統上「繫屬」之定義，一般是指案件現存在審判機關之
    事實狀態，且該用語最早較常見於民事訴訟領域，往後始漸漸浸潤到刑事實務範
    圍。然毒品危害防制條例第三十五條第一項第二款於前次修正時增列「偵查中之
    案件」之適用規定，顯逾前揭「繫屬」之傳統見解範圍。因此，早在毒品危害防
    制條例上次（八十七年）修正自肅清煙毒條例時起，實務已放寬此法條所謂「繫
    屬」概念，意即施用毒品案件經由檢察官偵查時起，稱繫屬偵查，而毒品危害防
    制條例於該條文用語並未修正，基於法律適用體系一貫性，應為相同解釋，亦即
    前揭條文所稱繫屬，並非限定「繫屬法院」，而包括「繫屬偵查」。論者有謂
    ，前次毒品危害防制條例自肅清煙毒條例修正而增列「觀察勒戒」、「強制戒治
    」等舊法所無之保安處分，為使偵查中之施用毒品案件同為適用，故放寬「繫屬
    」概念，而此次修法並未變更原先保安處分，是應回歸「繫屬」之傳統定義等語
    ，然查新修正毒品危害防制條例固未變更「觀察勒戒」、「強制戒治」之保安處
    分，然其細部規範，如期間、中間程序等俱有修正而有不同，亦即毒品危害防制
    條例修正後，偵查中之施用毒品案件亦同有依新法或依舊法所規定之期間、程序
    之問題，上開條文之「繫屬」概念自應為相同解釋而包含「繫屬偵查」。(三)綜合
    以上，本件係被告施用毒品案件，且於九十二年八月四日繫屬檢察官偵查，於九
    十三年三月二十四日繫屬本院，係於九十三年一月九日修正施行後之審判中案件
    ，依前揭說明，本院自應比較修正前之規定是否較有利於被告而決定適用之法律
    。(四)查被告甲○○初於八十七年間因施用第一級毒品案件，經臺灣高雄地方法院
    檢察署檢察官聲請本院以八十七年度毒聲字第四０八九號裁定送觀察、勒戒後，
    認無繼續施用毒品傾向，由臺灣高雄地方法院檢察署檢察官於八十七年十二月十
    一日以八十七年度偵字第二六六八五號不起訴處分確定，被告次於九十一年間再
    因施用毒品犯行，經臺灣高雄地方法院檢察署檢察官以九十一年度毒偵緝字二五
    二號提公訴，經本院於九十一年九月三十日以九十一年度訴字第二五三三號判處
    有期徒刑十月確定，此有臺灣高等法院被告全國前案紀錄表及臺灣高雄地方法院
    檢察署刑案資料查註紀錄表、本院九十一年度訴字第二五三三號刑事判決在卷足
    參，是本件被告犯行係在修正前毒品危害防制條例所規定二犯之刑事判決確定後
    所為，其犯行應屬修正前毒品危害防制條例所稱之三犯，依修正前之毒品危害防
    制條例第二十三條第二項之規定，應適用修正前第十條之規定依法追訴，與本件
    依修正後毒品危害防制條例第二十三條第二項規定依法追訴之結果相同，並無較
    有利之情形，是本件應依修正後之毒品危害防制條例規定處理。(五)又修正後毒品
    危害防制條例於第十一條增列第四項規定持有毒品達一定數量者，加重其刑至二
    分之一，其標準由行政院定之。行政院嗣於九十三年一月七日依前揭授權訂定公
    布持有第二級毒品淨重（指除去包裝後之毒品重量）十公克以上者，需加重其刑
    至二分之一，爰審酌毒品危害防制條例前揭加重規定係屬刑法分則加重性質，而
    分則加重之性質，係就犯罪類型變更之個別犯罪行為，予以加重處罰，而成立另
    一獨立之罪（參照最高法院六十九年台上字第三二五四號判例意旨），是上開規
    定係修法增列之犯罪類型，然本件被告甲○○持有第二級毒品甲基安非他命之淨
    重未達十公克，自不構成修法後新增加之犯罪，仍係構成毒品危害防制條例第十
    一條第二項之罪，而該條例第十一條第二項之罪刑，並未變更，是本件被告甲○
    ○持有第二級毒品甲基安非他命之犯行，並無新舊法比較之適用，附此敘明。
據上論斷，應依刑事訴訟法第二百七十三條之一第一項、第二百九十九條第一項前段
，毒品危害防制條例第十條第一項、第十一條第二項、第十八條第一項前段、第二十
三條第二項，刑法第十一條、第五十三條、第五十一條第五款，判決如主文。
本案經檢察官乙○○到庭執行職務
中      華      民      國    九十三    年      四      月    二十九    日
                                      台灣高雄地方法院刑事第九庭
                                                法  官    楊智守
右正本證明與原本無異。
如不服本判決，應於判決送達後十日內，向本院提出上訴狀。
                                                書記官    王美玲
中    華    民    國      九十三      年      四      月      二十九      日
附錄本案論罪科刑法條：
毒品危害防制條例第十條
施用第一級毒品者，處六月以上五年以下有期徒刑。
施用第二級毒品者，處三年以下有期徒刑。
毒品危害防制條例第十一條
持有第一級毒品者，處三年以下有期徒刑、拘役或新臺幣五萬元以下罰金
。
持有第二級毒品者，處二年以下有期徒刑、拘役或新臺幣三萬元以下罰金
。
持有專供製造或施用第一、二級毒品之器具者，處一年以下有期徒刑、拘
役或新臺幣一萬元以下罰金。
持有毒品達一定數量者，加重其刑至二分之一，其標準由行政院定之。
